【裁判字號】    92,訴,1315
【裁判日期】    920731
【裁判案由】    違反槍砲彈藥刀械管制條例等
【裁判全文】
臺灣高雄地方法院刑事判決                        九十二年度訴字第一三一五號
    公  訴  人  臺灣高雄地方法院檢察署檢察官
    被      告  甲○○
右列被告因違反槍砲彈藥刀械管制條例等案件，經檢察官提起公訴（九十二年度偵字
第六００九號），本院判決如左：
    主  文
甲○○未經許可，持有可發射金屬具有殺傷力之土造長槍，處有期徒刑壹年貳月，併
科罰金新臺幣萬元，罰金如易服勞役，以新臺幣玖佰元即銀元佰元折算壹日。緩
刑年。
扣案之保育類野生動物白鼻心壹隻（已為死屍）、照明燈具組壹組及帆布背袋壹個均
沒收。
    事  實
一、甲○○係布農族之原住民，因列屬珍貴保育類野生動物白鼻心經常至其位於高雄
    縣桃源鄉○○村○○段三五五地號之果園內，破壞其所種植之果樹，其明知槍身
    號碼０四０號之可發射金屬具有殺傷力之土造長槍一枝，係其子謝仁武經主管機
    關內政部許可持有而登記有案之原住民自製獵槍（該自製獵槍執照原為內警特獵
    字第三三００號），其未經主管機關許可對上開土造長槍並無持有之權利，竟於
    民國九十二年三月十三日二十時許，未經主管機關許可而持有上開土造長槍一枝
    ，前往其果園內，獵捕保育類野生動物白鼻心一隻，嗣其於同日二十三時十五分
    許，欲騎乘車牌號碼ＯＯＤ—九七二號重型機車返家時，為警在高雄縣桃源鄉○
    ○村○○段台二十線一０三公里處，為警當場查獲，並扣得白鼻心屍體一隻，復
    在其帶領下，前往該村復興段三五五地號之工寮內，起出上開長槍一支，始得知
    上情。
二、案經高雄縣警察局六龜分局報告臺灣高雄地方法院檢察署檢察官偵查起訴。
    理  由
一、訊據被告甲○○固坦承其確有於右揭時、地未經許可持土造長槍獵殺保育類動物
    白鼻心等情不諱，惟矢口否認有何違反野生動物保育法之犯行，辯稱其當時並不
    知該動物係白鼻心云云。經查：
(一)上開扣案之土造獵槍一支，係屬具有殺傷力之土造長槍一節，業據內政部警政署
    刑事警察局鑑定「送鑑土造獵槍壹枝（槍枝管制編號0000000000號）
    ，認係土造長槍，以打擊底火引爆槍管內火藥為發射動力，機械性能良好，認具
    殺傷力」等情屬實，有內政部警政署刑事警察局九十二年五月二十三日刑鑑字第
    ０九二００四五００八號槍彈鑑定書一份附卷可憑。又該土造長槍一枝固係證人
    即被告之子謝仁武經主管機關許可持有之原住民自製獵槍，有證人謝仁武所出具
    之內政部生活習慣特殊國民獵槍執照影本二紙在卷可參，然此亦僅表示證人謝仁
    武可合法持有，被告縱與證人謝仁武間係父子關係，仍不得擅自持有該土造長槍
    。
(二)野生動物白鼻心業於八十四年十二月二十三日經行政院農業委員會以八四農林字
    第四三八一七Ａ號指定公告「保育類野生動物名錄」中列為珍貴稀有保育類
    野生動物在案。本件被告所獵殺之野生動物一隻，確為珍貴稀有保育類野生動物
    白鼻心無誤，此經國立屏東科技大學技術合作處野生動物保育服務中心物種鑑定
    書一紙在卷足稽，復有證人即高雄縣桃源鄉鄉公所農業課課長於警訊時證述屬實
    。
(三)被告雖以其並不知所射殺之動物係白鼻心等語置辯，惟其自陳係布農族原住民，
    平日即生活於山野之中，對於山林間之各類野生動物本較一般人為熟悉，又其果
    園之前即已多次遭破壞，故其本次已在果園內連續埋伏三天，則其對於係何種動
    物破壞果園顯已了然，且其於獵殺白鼻心得手後，復欲攜回家中食用，益見其對
    於開槍獵捕之動物為白鼻心一節，並不違反其自始之本意，是其所辯，應係事後
    飾卸之詞，尚無足取。本件事證明確，被告犯行堪以認定。
二、核被告甲○○所為，係犯槍砲彈藥刀械管制條例第十一條第四項之未經許可持有
    可發射金屬具有殺傷力之土造長槍罪及野生動物保育法第四十一條第一項第一款
    之罪。其所犯上開二罪間，有方法目的之牽連關係，應依刑法第五十五條後段之
    規定，從一重之持有可發射金屬具有殺傷力之土造長槍罪處斷。爰審酌被告係山
    地原住民，其持有前開土造長槍之動機係為獵捕危礙其賴以維生之果園避免再遭
    白鼻心破壞而為之行為，並未以之為行暴之武器，對人群實未有所侵害，惡行應
    非重大，且該土造長槍一支係其子謝仁武所合法持有，被告於情理上難免認為自
    己亦有權使用，本件實係因被告不諳法律規定所致，又本件所生危害誠屬非鉅等
    一切情狀，量處如主文所示之刑，並就罰金部分諭知易服勞亦之折算標準，以資
    懲儆。末查，被告前未曾受有期徒刑以上刑之宣告，此有臺灣高等法院被告全國
    前案紀錄表及臺灣高雄地方法院檢察署刑案資料查註紀錄表各一紙在卷可參，其
    因一時疏慮，致犯本罪，經此教訓，當知所惕勵而無再犯之虞，本院認為前開對
    其宣告之刑，以暫不執行為適當，併予宣告緩刑三年，以啟自新。
三、扣案之照明燈組一組及帆布背袋一個，係被告所有供本件犯罪所用之器具，應與
    扣案之白鼻心一隻（目前由高雄縣桃源鄉公所領回冷凍保存中），併依野生動物
    保育法第五十二條第一項之規定，宣告沒收。至扣案之土造長槍一枝（槍枝管制
    編號為0000000000），依槍砲彈藥刀械管制條例第五條規定，對被告
    固屬違禁物，然該土造長槍係屬證人謝仁武所有，且經主管機關允許謝仁武合法
    持有，已如前述，則該土造長槍即非在應行沒收之列（最高法院二十九年度上字
    第一五二七號判例意旨可參）；而扣案之車牌號碼ＯＯＤ—九七二號重型機車一
    部，雖為被告所有，然係其為警查獲時所騎乘之交通工具，並非供本件犯罪所用
    之物，爰均不另為沒收之諭知，附此敘明。
據上論斷，應依刑事訴訟法第二百九十九條第一項前段，槍砲彈藥刀械管制條例第十
一條第四項，野生動物保育法第四十一條第一項第一款、第五十二條第一項，刑法第
十一條前段、第五十五條、第四十二條第二項、第三十八條第一項第二款、第七十四
條第一款，罰金罰鍰提高標準條例第二條，判決如主文。
中      華      民      國      九十二      年    七    月    三十一    日
                                        臺灣高雄地方法院刑事第一庭
                                            審判長法  官  林  水  城
                                                  法  官  盧  怡  秀
                                                  法  官  謝  雨  真
右正本證明與原本無異。
如不服本判決，應於判決送達後十日內，向本院提出上訴狀。
                                                  書記官  陳  威  志
中    華    民    國      九十二      年      八      月      一      日
附錄法條：
槍砲彈藥刀械管制條例第十一條
未經許可，製造、販賣或運輸第四條第一款所稱其他可發射金屬或子彈具有殺傷力之
各式槍砲者，處五年以上有期徒刑，併科新台幣一千萬元以下罰金。
未經許可，轉讓、出租或出借前項所列槍砲者，處三年以上十年以下有期徒刑，併科
新台幣七百萬元以下罰金。
意圖供自己或他人犯罪之用，而犯前二項之罪者，處無期徒刑或七年以上有期徒刑，
併科新台幣一千萬元以下罰金。
未經許可，持有、寄藏或意圖販賣而陳列第一項所列槍枝者，處一年以上七年以下有
期徒刑，併科新台幣七百萬元以下罰金。
第一項至第三項之未遂犯罰之。
野生動物保育法第四十一條第一項：
有下列情形之一，處六月以上五年以下有期徒刑，得併科新臺幣二十萬元以上一百萬
元以下罰金：
一、未具第十八條第一項第一款之條件，獵捕、宰殺保育類野生動物者。
二、違反第十八條第一項第二款規定，未經中央主管機關許可，獵捕、宰殺保育類野
    生動物者。野生動物保育法第五十二條第一項：
三、違反第十九條第一項規定，使用禁止之方式，獵捕、宰殺保育類野生動物者。


司法院資訊處製作；財團法人民間司法改革基金會備份。
